【裁判字號】    98,易,627
【裁判日期】    990519
【裁判案由】    贓物
【裁判全文】
臺灣桃園地方法院刑事判決               98年度易字第627號
公  訴  人  臺灣桃園地方法院檢察署檢察官
被      告  甲○○
            丙○○
共      同
選任辯護人  何豐行律師
            陳鄭權律師
上列被告因贓物案件，經檢察官聲請簡易判決處刑（97年度偵續
字第86號），本院認不應依簡易判決處刑，改依通常程序審理，
判決如下︰
    主  文
甲○○、丙○○均無罪。
    理  由
一、公訴意旨略以：被告甲○○係桃園縣八德市○○街一七七巷
    四一號一樓萬象騰達科技股份有限公司（下稱萬象騰達公司
    ）之董事長，丙○○係該公司監察人兼會計，二人原分別任
    職伯堅股份有限公司（下稱伯堅公司）電子事業處副總經理
    、主任秘書，明知庚○○（所涉詐欺部分業經臺灣高等法院
    九十七年度上易字第一○二七號判決確定），於民國九十五
    年六月十九日、九十五年六月二十六日、九十五年七月十二
    日在萬象騰達公司上址，所出售之型號R三一三一A（序號0
    00000000號）、R三一六二、R三一三一A（序號0
    00000000號）頻譜分析儀共三台係來路不明之贓物
    （上開三台頻譜分析儀係庚○○於九十五年六月十九日、九
    十五年六月二十六日、九十五年七月十一日向伯堅公司詐欺
    而取得），竟基於故買贓物之犯意，於九十五年六月十九日
    、九十五年六月二十六日、九十五年七月十二日以低於市價
    之新臺幣（下同）十萬八千五百元、十五萬元及十四萬元，
    購買上開三台頻譜分析儀，嗣於九十六年一月二日、五月二
    十一日，將其中二台R三一三一A頻譜分析儀，分別以十七萬
    元之代價，售予不知情之迪泰威科技有限公司（下稱迪泰威
    公司）及聯盛數位科技股份有限公司（下稱聯盛公司）。因
    認被告甲○○、丙○○涉犯刑法第三百四十九條第二項之故
    買贓物罪嫌等語。
二、按犯罪事實應依證據認定之，無證據不得認定其犯罪事實。
    不能證明被告犯罪者，應諭知無罪之判決。刑事訴訟法第一
    百五十四條第二項、第三百零一條第一項分別定有明文。次
    按刑事訴訟法上所謂定犯罪事實之證據，係指足以認定被告
    確有犯罪行為之積極證據而言，該項證據自須適合於被告犯
    罪事實之認定，始得作為斷罪之資料，而認定不利於被告之
    事實，須依積極證據，苟積極證據不足為不利於被告事實之
    認定時，即應為有利於被告之認定，更不必有何有利之證據
    ，最高法院二十九年上字第三一○五號、三十年上字第八一
    六號分別著有判例可資參照。又按事實之認定，應憑證據，
    如未能發現相當證據，或證據不足以證明，自不能以推測或
    擬制之方法，以為裁判基礎，最高法院四十年台上字第八六
    號著有判例可資參照。又刑事訴訟法第一百六十一條已於九
    十一年二月八日修正公布，其第一項規定：檢察官就被告犯
    罪事實，應負舉證責任，並指出證明之方法。因此，檢察官
    對於起訴之犯罪事實，應負提出證據及說服之實質舉證責任
    。倘其所提出之證據，不足為被告有罪之積極證明，或其指
    出證明之方法，無從說服法院以形成被告有罪之心證，基於
    無罪推定之原則，自應為被告無罪判決之諭知。亦有最高法
    院九十二年台上字第一二八號判例要旨足參。所謂認定犯罪
    事實之證據，係指足以認定被告確有犯罪行為之積極證據而
    言，如未發現相當證據，或證據不足以證明，自不能以推測
    或擬制之方法，以為裁判基礎。且刑事訴訟上證明之資料，
    無論其為直接證據或間接證據，均須達於通常一般人均不致
    於有所懷疑，而得確信其為真實之程度，始得據為有罪之認
    定，若其關於被告是否犯罪之證明未能達此程度，而有合理
    性懷疑之存在，致使無從形成有罪之確信，根據「罪證有疑
    ，利於被告」之證據法則，即不得遽為不利被告之認定，其
    以情況證據（即間接證據）斷罪時，尤須基於該證據在直接
    關係上所可證明之他項情況事實，本乎推理作用足以確證被
    告有罪，方為合法，不得徒憑主觀上之推想，將一般經驗上
    有利被告之其他合理情況逕予排除，此觀諸最高法院七十六
    年台上字第四九八六號、三十二年度上字六七號判例意旨亦
    甚明顯。
三、證據能力
  (一)按刑事訴訟法第一百五十九條之一所稱得為證據之被告以外
    之人於審判外向法官所為之陳述，及於偵查中向檢察官所為
    之陳述，立法者係以被告以外之人（含共同被告、共犯、被
    害人、證人等）因其陳述係在法官面前為之，故不問係其他
    刑事案件之準備程序、審判期日或民事事件或其他訴訟程序
    之陳述，均係在任意陳述之信用性已受確定保障之情況下所
    為，因此該等審判外向法官所為之陳述，應得作為證據；另
    以刑事訟法規定檢察官代表國家偵查犯罪、實施公訴，依法
    有訊問被告、證人、鑑定人之權，且實務運作時，偵查中檢
    察官向被告以外之人所取得之陳述，原則上均能遵守法律規
    定，不致違法取供，其可信性甚高，為兼顧理論與實務，而
    對被告以外之人於偵查中向檢察官所為之陳述，除顯有不可
    信之情況者外，得為證據。乃同法第一百五十九條第一項所
    謂得作為證據之「法律有規定者」之一，為有關證據能力之
    規定，係屬於證據容許性之範疇。而被告之反對詰問權，雖
    屬憲法第八條第一項規定「非由法院依法定程序不得審問處
    罰」之正當法律程序所保障之基本人權及第十六條所保障之
    基本訴訟權，不容任意剝奪。但詰問權係指訴訟上被告有在
    公判庭當面詰問證人，以求發現真實之權利，應認被告具有
    處分權，非不得由被告放棄對原供述人之反對詰問權。此與
    證據能力係指符合法律所規定之證據適格，而得成為證明犯
    罪事實存在與否之證據資格，性質上並非相同。被告得以詰
    問證人，以被告或其辯護人在場為前提。上開得為證據之被
    告以外之人於審判外向法官所為之陳述及於偵查中向檢察官
    所為之陳述，就本案被告而言，事實上均難期有於另案法官
    審判外或檢察官偵查中行使反對詰問權之機會。從而，於事
    實審法院審判實務中，案內遇有此類未能賦予被告行使詰問
    權之供述證據，即應依刑事訴訟法第二百七十三條第一項第
    五款、第八款及第一百七十一條規定，於準備程序期日訊明
    、曉諭被告或其辯護人是否聲請傳喚該被告以外之人以踐行
    人證之調查程序，使被告或其辯護人針對該被告以外之人於
    審判外向法官及於偵查中向檢察官所為之陳述，有補足行使
    反對詰問權之機會。倘被告明示捨棄詰問者，應記明筆錄，
    以杜爭議。除有類如刑事訴訟法第一百五十九條之三所列各
    款之情形以外，均應傳喚該被告以外之陳述人到庭依法具結
    ，給予被告或其辯護人詰問，或依同法第一百六十三條第一
    項、第一百六十七條之七規定為詢問之機會。此即刑事訴訟
    法第一百九十六條明定「證人已由法官合法訊問，且於訊問
    時予當事人詰問之機會，且陳述明確別無訊問必要者，不得
    再行傳喚」，以與傳聞法則之理論相符，並與第一百五十九
    條之一規定相呼應。故上開尚未經被告行使詰問權之被告以
    外之人於審判外向法官所為之陳述及於偵查中向檢察官所為
    之陳述，應屬未經完足調查之證據，非謂無證據能力，不容
    許作為證據。否則，如被告以外之人於本案審判中所為之陳
    述，與其先前在另案法官審判外或檢察官偵查中所為之陳述
    不符時，既謂後者無證據能力，依同法第一百五十五條第二
    項規定，即應悉數摒除不用，僅能採取其於本案審判中之陳
    述作為判斷之依據，按之現行刑事訴訟法關於傳聞證據排除
    例外之規定，殊難謂為的論。於法院踐行詰問程序後，綜合
    該被告以外之人全部供述證據，斟酌卷內其他調查之證據資
    料，本於經驗法則及論理法則，作合理之比較而為取捨、判
    斷，此屬實質證據價值之自由判斷問題，要無所謂其證據價
    值自比審判外之陳述為高之可言（最高法院九十五年度台上
    字第六六七五號判決意旨及大法官會議解釋第五百八十二號
    解釋文及理由意旨可資參照）。查證人庚○○、己○○、乙○○於偵查中之證述，並無有何顯不可信之情狀，揆諸前揭
    法條及最高法院判決意旨，依法具有證據能力。
  (二)次按，除前三條之情形及顯有不可信之情況外，從事業務之
    人於業務上或通常業務過程所須製作之紀錄文書、證明文書
    ，亦得為證據。刑事訴訟法第一百五十九條之四第二款定有
    明文。本件卷附之康博資訊股份有限公司出具之存貨借出作
    業操作紀錄查詢，係資訊公司人員，於其業務上所須製作之
    紀錄文書、證明文書，無顯有不可信之情況，得為證據。
  (三)其餘本件認定事實所引用之本件卷內所有卷證資料（包含人
    證與文書證據、物證等證據）之證據能力，檢察官、被告甲○○及丙○○及渠等之辯護人於本院審理時均不爭執，且並
    無證據證明係公務員違背法定程序所取得；又卷內之各項文
    書證據，亦無刑事訴訟法第一百五十九條之四第一款、第二
    款顯有不可信之情況，而不得作為證據之情形，或有刑事訴
    訟法第一百五十九條之四第三款其他可信特別情況下所製作
    之文書，而得作為證據，均認有證據能力。
四、公訴人認本件被告甲○○、丙○○涉有上揭犯行，無非係以
    證人庚○○、己○○、乙○○之證述、臺灣高等法院九十七
    年度上易字第一○二七號之判決、樣品借出單、進口報單、
    伯堅公司人事公告等件為其主要憑據。訊據被告甲○○固坦
    承於八十二年二月二十六日起至九十四年六月二十四日止曾
    任職伯堅公司，現為萬象騰達公司負責人，於九十五年六月
    十九日、七月十二日向碩美公司購入二台R三一三一A頻譜分
    析儀，價錢分為十萬八千五百元及十四萬元等情，惟堅詞否
    認有何故買贓物之犯行，並辯稱：伊不認識庚○○，也不知
    道庚○○並未付款，且當初送貨是碩美公司之男性業務代表
    等語。訊據被告丙○○固坦承於八十七年九月十七起至九十
    四年四月二十九日止曾任職伯堅公司，現為萬象騰達公司監
    察人兼會計等情，惟堅詞否認有何故買贓物之犯行，並辯稱
    ：伊不認識庚○○，第一次送貨時，伊在坐月子，第二次送
    貨過來，因伊是會計人員，並未參予等語。經查：
  (一)被告甲○○現為萬象騰達公司負責人，被告丙○○為萬象騰
    達公司監察人兼會計。被告甲○○曾於八十二年二月二十六
    日至九十四年六月二十四日任職伯堅公司，離職前任職電子
    事業處副總經理；被告丙○○曾於八十七年九月十七日至九
    十四年四月二十九日任職伯堅公司，離職前任職電子事業處
    主任秘書，於九十五年四月三十日在財團法人徐元智醫藥基
    金會附設亞東紀念醫院產一女。伯堅公司於九十五年四月二
    十日進口十五台R 三一三一A 頻譜分析儀，包含儀器序號為
    000000000號一台，同年六月十九日，碩美公司（
    負責人為庚○○）將向伯堅公司以樣品出借方式借得之R 三
    一三一A 頻譜分析儀（儀器序號為000000000號）
    一台出售予萬象騰達公司，被告甲○○於同日下午二時四十
    五分，在臺灣中小企業銀行八德分行，匯入十萬八千五百元
    至碩美公司華南商業銀行文山分行帳號000000000
    000號帳戶，伯堅公司於九十五年六月二十三日向碩美公
    司庚○○報價，該台R 三一三一A 頻譜分析儀（儀器序號為
    000000000號）售價為二十四萬元（未含稅），碩
    美公司開立發票日為九十五年十月二十日、面額為二十五萬
    二千元之國泰世華商業銀行景美分行（票號為JP00000
    00號）支票予伯堅公司，嗣後遭退票。伯堅公司於九十三
    年一月一日向日本Adventest 公司借入二台R 三一六二頻譜
    分析儀中古機（儀器序號為八一七○五五、六○），於九十
    四年三月十八日向日本Adventest 公司進貨一台R 三一六二
    頻譜分析儀中古機（儀器序號為00000000），又於
    九十四年四月二十一日進貨另一台R 三一六二頻譜分析儀中
    古機（儀器序號為00000000），單價五萬八千五百
    八十二元；於九十五年六月二十六日，伯堅公司出售二台R
    三一六二頻譜分析儀（儀器序號為00000000、六○
    號）予碩美公司，伯堅公司報價為一台三十一萬元（未含稅
    ），嗣後於同年七月十一日，碩美公司退回其中一台R 三一
    六二頻譜分析儀（儀器序號為00000000）予伯堅公
    司，碩美公司開立發票日為九十五年十月三十一日、面額為
    三十二萬五千元之國泰世華商業銀行景美分行（票號為JP0
    000000號）支票予伯堅公司，嗣後遭退票，碩美公司
    於同年七月三日開立出售R 三一六二頻譜分析儀（儀器序號
    為00000000予萬象騰達公司，價金為十五萬元之發
    票；伯堅公司於九十五年二月八日進口十五台R 三一三一A
    頻譜分析儀，包含儀器序號為000000000號之R三
    一三一A 頻譜分析儀，同年七月十一日，伯堅公司出售一台
    R 三一三一A 頻譜分析儀（儀器序號為000000000
    號）予碩美公司，伯堅公司報價為二十四萬元（未含稅），
    碩美公司於同年七月十二日出售該台R 三一三一A 頻譜分析
    儀（儀器序號為000000000號）予萬象騰達公司，
    價金為十四萬元；碩美公司於九十六年一月二日、同年五月
    二十一日，分別出售R 三一三一A 頻譜分析儀各一台予迪泰
    威科技有限公司、聯盛數位科技股份有限公司，價金均為十
    七萬元等情，業據證人己○○及乙○○於偵查中及本院審理
    時、證人庚○○於偵查中證述明確（見臺灣臺北地方法院檢
    察署九十六年度他字第八一四○號卷第一八頁至第一九頁、
    九十六年度偵緝字第一一八一號卷第九六頁至第一○一頁、
    九十七年度偵續字第一三二號卷第四四頁、臺灣桃地方法院
    檢察署九十七年度偵續字第八六號卷第一五頁至第一七頁、
    本院卷卷一第八六頁至第九二頁、卷二第二八頁至第三六頁
    、第九五頁至第一○一頁），復有被告甲○○之勞保卡影本
    、被告丙○○之離職申請書、萬象騰達科技股份有限公司之
    公司及分公司基本資料查詢、桃園縣政府營利事業登記證、
    萬象騰達公司九十六年一月二日、五月二十一日統一發票、
    碩美公司九十五年七月十二日、七月三日、七月十二日統一
    發票、臺灣中小企業銀行匯款申請書、臺灣中小企業銀行八
    德分行九十五八年五月二十日（九八）八德字第四二號函暨
    匯款憑條、九十八年十月七日（九八）八德字第七三號函暨
    跨行通匯匯出匯款銷帳及手續清單、伯堅公司九十三年六月
    二日人事公告、華南商業銀行文山分行九十七年三月十二日
    （九七）華文山字第九七○○三七號函暨存款往來明細表、
    伯堅公司報價單、樣品出借單、財政部臺灣省北區國稅局桃
    園縣分局九十六年十月二十六日北區國稅桃縣三字第○九六
    一○三○五九三號函暨萬象騰達公司進銷項統一發票調檔資
    料、財團法人徐元智醫藥基金會附設亞東紀念醫診斷證明書
    、碩美公司臺北市商業管理處營利事業登記公示詳細資料、
    公司及分公司基本資料查詢、伯堅公司九十五年二月八日、
    四月二十日進口報單銷貨單、進貨單、九十五年七月三日、
    六月二十六日、七月十一日銷貨單、伯堅公司七月十一日銷
    貨退回單國泰世華銀行景美分行支票、退票理由書、伯堅公
    司九十五年七月三日、七月十一日統一發票、國泰世華商業
    銀行景美分行九十五年十二月二十日（九五）國世景美字第
    ○○三○號函暨碩美公司開戶資料、交易明細及拒絕往來資
    料等件附卷可憑（見上開他字第八一四○號卷第五頁至第一
    一頁、第二七頁至第三三頁、上開偵續第一三二號卷第二四
    頁、第五○頁至第五一頁、第五五頁至第五六頁、上開偵續
    第八六號卷第五三頁至第五八頁、第六八頁、臺灣臺北地方
    法院檢察署九十五年度他字第七五二六卷第一七頁至第一八
    頁、九十五年度他字第九二三六號卷第七頁至第一四頁、第
    二○○頁至第三七頁、本院九十八年度桃簡字第九五八號卷
    第三○頁至第三五頁、第七三頁、本院卷卷一第六七頁至第
    六八頁、卷二第四○頁至第五八頁、第七五頁至第七六頁）
    ，且經本院依職權調閱臺灣臺北地方法院檢察署九十七年度
    執字第四三七五號卷核閱無訛，是上開事實，首堪認定。
  (二)證人己○○雖於本院審理證稱：九十五年間，在伯堅公司擔
    任總經理，我們公司是日本Adventest 公司在臺灣地區獨家
    代理，約二十幾年。R 三一三一A 頻譜分析儀、R 三一六二
    頻譜分析儀這兩個機種我們公司銷售的時間應該有十年了。
    同年六、七月間，伯堅公司與碩美公司庚○○有交易行為。
    庚○○於九十五年六月十九日早上打電話給伊問我們公司有
    無R 三一三一A 頻譜分析儀的機種現貨，伊說有，他就說要
    先來我們公司借用，我們公司的慣例，若是當天上午打電話
    來，我們無法馬上出貨，庚○○說他下午要來拿貨，大約下
    午四、五時許，庚○○派他們公司的一位黃小姐來我們公司
    拿貨，一般我們公司機器要借出，必須先送技術部門檢驗，
    當時伊很忙，約五點半時機器檢驗好，黃小姐有來跟伊打招
    呼說要將機器帶走，伊就讓她拿走機器。桃簡卷附第三一頁
    的樣品借出單就是當天所填載紀錄本次機器借出的資料，該
    台機器定價二十四萬元（未含稅）。庚○○又於九十五年六
    月二十五日下午打電話給伊說他還要訂購一台R 三一六二頻
    譜分析儀的機器，伊跟他說好並請他翌日來拿，庚○○就請
    他們公司的黃小姐或陳小姐於同年月二十六日上午到我們公
    司拿貨，伊就讓她拿走機器，該二台R 三一六二頻譜分析儀
    台中古機（事後庚○○有退回一台）是我們公司做內部教育
    訓練所用的機種。我們公司與日本原廠有合約約定，向原廠
    購入的全新機使用一年後，可以折價銷售，折價銷售的機種
    就是中古機。同卷第三二頁的報價單是我們公司告知庚○○
    上開R 三一六二頻譜分析儀機器的價格，每台三十一萬元（
    未含稅），庚○○同意這個價格並由小姐將機器帶走。這份
    報價單記載九十五年六月二十三日的原因，是因為庚○○於
    同年月二十三日先跟我們公司的施先生接洽要購買上開機器
    ，施先生才傳真這張報價單給庚○○，庚○○再於同年六月
    二十五日打電話給伊說要訂購這台機器，所以這張報價單的
    日期才會記載為九十五年六月二十三日。同卷第三三頁銷貨
    單與第三二頁的報價單是同一筆的交易，庚○○於同年六月
    二十六日取貨後，我們公司為了完成銷貨手續，所以才製作
    這張銷貨單。同卷第三四頁報價單是另一台R 三一三一A 頻
    譜分析儀的報價資料、但交易經過，伊不太記得。同卷第三
    五頁是銷貨單，交易經過，伊也不太記得。同卷第三六頁銷
    貨退回單是指第三三頁銷貨單內有記載中古機R 三一六二頻
    譜分析儀有兩台，庚○○事後退回一台。庚○○之前跟我們
    公司有生意上往來，我們公司跟他買過小型的隔離室，他跟
    我們公司算是有同行，他也時常在我們公司走動，所以他向
    我們公司購買上開三台機器，伊願意接受他所交付的支票，
    但後來都跳票。頻譜分析儀從機器的編號、機器的機身號碼
    可以辨識出廠年份；全新機就是從日本進口，沒有使用過，
    外箱都沒有開封。中古機就是使用過的機種，有可能外箱不
    見或是機器外面有磨損，很容易用目視來判定，買賣中古機
    機器是以機器的價值來認定，無關進貨成本。庚○○所購入
    的上開R 三一三一A 頻譜分析儀二台是全新機種，配件齊全
    。另外庚○○向我們購入的R 三一六二頻譜分析儀中古機一
    台，是我們公司教育訓練使用過的機種，配件還是很齊全，
    若是零件有遺失，我們會補齊給庚○○。上開二機種進價是
    以日幣的升值或貶值作為基準。我們公司被庚○○退票後，
    就一直找庚○○，但是都找不到，之後我們發現這三台機器
    中其中一台R 三一三一A 頻譜分析儀在深圳某家工廠發生故
    障，該工廠要求我們公司派員維修，我們公司根據機器的機
    號追尋，發現是我們賣給庚○○的機器，庚○○賣給甲○○
    ，再由甲○○轉賣出這台機器，我們才察覺是甲○○與庚○○共謀。庚○○是負責人，他開出的發票，他說他不曉得機
    器賣給萬象騰達公司這件事是不成立的，因為發票開具的抬
    頭就是萬象騰達公司的名字，收到的錢也是萬象公司所付的
    錢，他說他不知道是個人脫罪之詞。R 三一六二頻譜分析儀
    兩台中古機，碩美公司有無賣給萬象騰達公司，伊不知道等
    語（見本院卷卷二第九五頁至第一○一頁），然其於偵查中
    卻證稱：庚○○向伯堅公司訂購機器，是跟伊接洽，庚○○
    跟伊見過幾次面，他以電話跟伊說要買儀器，伊說這是很特
    別的儀器，是用在通訊上，庚○○應該沒能利用這機器，但
    他說要賣給華梵大學，庚○○本身做隔離室工程，他說他是
    得標廠商，所以要直接賣給學校，當時他就說要買二台，型
    號特定為R 三一三一A 、R 三一六二，價金分別議定為二十
    五萬二千元、三十二萬五千元，R 三一三一A 是全新品，R
    三一六二是公司的展示機，庚○○會自己來拿，叫我們六月
    十九日準備好。當天是公司倉管乙○○在我們公司內交貨給
    庚○○太太戊○○。第二台機器六月二十六日庚○○自已來
    取貨，也是由我們倉管乙○○交貨。都在公司內取貨，我們
    先測試後再交貨，交貨時一起交付發票。庚○○於七月八或
    九日說還要追加一台新品R 三一三一A ，七月十一日庚○○
    再來拿第三台R 三一三一A 的貨時，我們在公司拿到庚○○
    交付之前二台機器貨款支票。第三台價金同為二十五萬二千
    元，發票也是當天交付的，這台應該不是庚○○來拿的，好
    像是請他太太或會計丁○○來拿的，庚○○有說機器拿回去
    後馬上寄支票給我們。但我們公司收到前二台支票後，會計
    在七月十一日下午徵信查證，才發現支票已經退票等語（見
    上開偵緝字第一一八一號卷第九六頁至第一○○頁），又於
    偵查中證稱：伊於伯堅公司擔任總經理，公司部分業務有時
    還是由伊接洽。九十五年六月間庚○○有向伯堅購買三台機
    器，我們是用電話連絡，都是先後買的，時間點不同。第一
    台是六月十九日購買，庚○○約下午二時打電話到伊公司問
    是否有現貨，稱是要借給別人看貨，而我們有向他報價是二
    十五萬二千，當天下午五時許時才由一位戊○○取貨，等到
    我們公司在二十三日以後打電話問他是否要購買，他說要購
    買，我們就以二十五萬二千賣給他; 第二台是六月二十三日
    庚○○打電話來說要購買二台R 三一六二，剛好公司有現貨
    ，我們報價一台三十一萬元，他說九點派人來我們公司拿，
    二十三日下午五點由戊○○取貨二台，其中一台在七月十一
    日發現故障，我們請其退回處理，另外一台送給萬象公司，
    賣萬象公司十五萬，這是庚○○在法院民事庭陳述。第三台
    是七月十一日庚○○打電話要換購另一台R 三一三一A ，我
    們是賣給他二十五萬二千元，庚○○的太太丁○○在當天下
    午五時來跟我們拿貨，而當天下午庚○○再以十四萬售予萬
    象騰達公司，因為有碩鎂公司開立給萬象騰達公司的發票。
    出售之R 三一三一A 二台均為新機，都沒有開封，箱子也沒
    有拆過，R 三一六二是中古機。除了從序號看出出廠年月外
    ，也可以從機器本身看出來，從外觀應該可以清楚看出來，
    我們公司只賣新機，而R 三一六二因為是展示品，才認定他
    是中古機，且展示機必須要經過日本原廠同意才可以賣出等
    語（見上開偵續第八六號卷第一五頁至第一六頁），審酌證
    人己○○對於第一次出售R 三一三一A 頻譜分析儀交易過程
    中庚○○究係於九十五年六月十九日前即與證人己○○聯絡
    稱因要出售華梵大學而欲向其購買二台儀器並約定六月十九
    日交貨、或於九十五年六月十九日上午抑或下午始打電話向
    證人己○○表示欲購買一台R 三一三一A 頻譜分析儀、六月
    十九日當天是否確由證人乙○○交貨予戊○○，第二次出售
    R 三一六二頻譜分析儀究係於九十五年六月二十三日或六月
    二十五與證人庚○○聯絡、由證人庚○○告知欲購買一台或
    二台R 三一六二頻譜分析儀、事後有無退回一台，及第三次
    出售R 三一三一A 頻譜分析儀係於九十五年七月八、九日或
    十一日交貨當天始由證人庚○○聯絡購買等情，前後證述不
    一，顯見證人己○○對於上開二台R 三一三一A 頻譜分析儀
    及一台R 三一六二頻譜分析儀如何出售予證人庚○○之交易
    過程，恐因時日過久，已無法清楚記憶，而致前後證述之交
    易情節差異甚大，是證人己○○上開證述交易過程，已有所
    疑；又依證人己○○證稱九十五年六月十九日上午庚○○打
    電話要現貨，依照慣例早上打電話要貨不可能上午出貨，所
    以是下午出貨等語（見本院卷卷二第九六頁），然證人庚○○是否於九十五年六月十九日上午始打電話叫貨，依前所述
    ，尚非無疑，且依證人己○○於偵查中證稱：庚○○要我們
    於九十五年六月十九日準備好機器等語（見上開偵緝卷第九
    六頁），苟如證人己○○於偵查中所證述，伯堅公司早已知
    悉於九十五年六月十九日要交付機器，則已無證人己○○所
    稱依公司慣例不可能於上午出貨之情事。是實難以證人己○○之證述推斷上開R 三一三一A 、R 三一六二頻譜分析儀之
    交易過程，亦即第一次九十五年六月十九日交貨與庚○○時
    間是否確為下午近下班時間，實令人費疑。
  (三)又依證人乙○○於本院審理時證稱：伊於九十年間到伯堅公
    司任職迄今，先擔任倉管，後來於九十四、九十五年間兼任
    管理師，但還是有負責倉管業務，日本Advantest 的品牌頻
    譜分析儀，國內只有伯堅公司有代理權，己○○是實際負責
    人。我們公司於九十五年六月間有與碩美公司交易，我們倉
    管只負責貨物進出倉，不負責業務，所以業務洽談事宜，伊
    不了解，但伊曾經出貨給碩美公司過。桃簡卷附第三一頁的
    樣品借出單（第四聯簽收回執聯）所載的R三一三一A頻譜分
    析儀為全新品，當時是借給碩美公司，是於九十五年六月十
    九日出借的，至於借給碩美公司做什麼，伊不清楚，伊只負
    責寫該樣品借出單上型號品名欄下方表格內所記載的主機on
    ly及在下方表格內以英文書寫的附件以及儀器序號欄內的序
    號，且在該單下方倉庫的位置蓋上伊的職章，機器序號是第
    三列儀器序號欄位sn（serial number 就是指機器的序號）
    000000000。廠牌、型號、品名、倉庫、數量、配
    件、預定歸還日期、實際歸還日期、備註，是我們公司的業
    務CAROL 許天蘭寫的，借出單正本，由伊保管，出借單上載
    明主機only的記載主要是要分別主機與附件的關係，該次出
    借含全部附件電源線、手冊、接頭及校正合格證明，倉庫貨
    物進出要做控管，我們貨物出倉後，倉庫聯會由倉管人員撕
    走，不會交到客戶手上。這四聯分別為白、藍、黃、紅色，
    如樣品借出單的右邊所記載，是複寫的一式四份；該台於九
    十五年七月三日轉銷貨，銷售一定是主機連同附件一併銷售
    出去，但是借出時，客戶不一定要借主機或借附件，且客戶
    借出時，不一定將來會必然由借出轉銷售，所以出貨時會視
    當時客戶出借的情形而做記載；本件樣品借出單的業務是許
    天蘭，但實際負責的業務是己○○，所以領貨的是己○○，
    伊記得快下班時間，約下午四、五點左右交給己○○，己○○是公司的總經理，不可能實際填載樣品借出單，才由業務
    許天蘭以其名義填載樣品借出單。同卷第三二、三三頁是同
    一筆交易，第三二頁九十五年六月二十三日報價單，該筆貨
    物是於同年月二十六日出貨的，貨物內容是一台R 三一六二
    頻譜分析儀中古機，是出售給碩美公司的，第三三頁銷貨單
    ，此銷貨單是銷售兩台R 三一六二頻譜分析儀，其上一台機
    器的序號是sn00000000，另一台機器的序號看不清
    楚，但因為其中一台有發生故障，所以碩鎂公司事後將該台
    R 三一六二頻譜分析儀退回，從銷貨退回單上有寫退回儀器
    的序號，上面有清楚記載序號是00000000號，這個
    序號與九十五年六月二十六日銷貨單上所記載兩台儀器的序
    號其中一台相符，可以確認退回的這台就是九十五年六月二
    十六日銷貨的其中一台。同卷第三四頁九十五年七月十一日
    報價單是R 三一三一A 頻譜分析儀全新機之報價，客戶有於
    同日簽章認可，所以視為訂單。同卷第三五頁的銷貨單就是
    第三四頁訂單出貨的單據，本次出貨是於同日出貨的，貨物
    內容是R 三一三一A 頻譜分析儀全新機一台，機器序號是sn
    明細：000000000號。上開二台R 三一三一A 頻譜
    分析儀有包裝，含外箱、附件。R 三一六二頻譜分析儀中古
    的頻譜分析儀，因為是中古舊機台，而我們公司倉管部分沒
    有負責做打包及包裝外箱的工作，所以從我們倉庫出去時，
    就單只有儀器，至於業務出貨時有無另外包裝，伊就不清楚
    了。R 三一三一A 頻譜分析儀進貨時，我們要確認機器是否
    正常，會打開外包裝就機器部分做檢驗，待檢驗完畢後確認
    正常無誤，會將外包裝按照原來包裝方式密封進倉，之後不
    會再開封。九十二年年初到九十五年年底這段時間，伯堅公
    司一個月可以出售二、三十台R 三一三一A 頻譜分析儀，一
    台R 三一三一A 頻譜分析儀的價格約二十四萬到二十八萬元
    之間。上開三台機器，是何人來領貨，伊不清楚，伊只負責
    出倉，出倉都是將貨物交給銷售該機器的公司業務，伊並不
    負責交貨。伊只能確定最近幾個月，我們公司一個月出貨筆
    數約六十筆，每筆出貨的數量不一定，所以我無法確定其他
    機器一個月出貨量多少。至於九十五年六、七月間出貨的筆
    數及數量，伊不記得。R 三一三一A 頻譜分析儀、R 三一六
    二頻譜分析儀兩個型號的頻譜分析儀，日本Advantest 都已
    經停產，何時停產的，伊不清楚，但出廠的年份在儀器的序
    號上可以看得出。除了伯堅公司外，在市面上不能買到新的
    R 三一三一A 頻譜分析儀。在伊擔任倉管期間，只要出貨，
    一定會寫銷貨單，才能出貨。另外有客戶會先用出借方式試
    用一段時間，試用合適，就會用出借轉銷貨的方式做買賣，
    所以若是客戶後來要買，公司另外還會再填載一份銷貨單到
    倉管，上開貨物才可以做核銷。我們公司的儀器辨別方式是
    透過貿易部發公告，二○○○年之前原廠標示的機器序號是
    八碼，000000000年之間某時出廠機器的序號變成
    九碼，所以若機器序號有九碼的數字，序號的第二個阿拉伯
    數字就是指出廠的年份；若機器序號是八碼，則第一個阿拉
    伯數字就是指出廠的年份。樣品借出單上機器序號為000
    000000號這台機器，因為序號有九碼，所以出廠年份
    就是二○○六年，第一台伊是否交給己○○，伊忘了。九十
    五年六月二十六日銷貨單上的這台機器，序號有八碼，所以
    出廠年份就是指第一個阿拉伯數字，就是一九九八年出廠。
    九十五年七月十一日銷貨單，序號是九碼，所以出廠年份是
    二○○五等語（見本院卷卷一第八六頁至第九三頁、卷二第
    二八頁至第三六頁）等語，證人乙○○雖證稱九十五年六月
    十九日樣品借出單之R 三一三一A 頻譜分析儀是於當日下午
    四、五點出倉庫，且提出康博資訊股份有限公司九十九年三
    月十日康○九九○三一○○一號函為證（見本院卷卷二第一
    ○二頁），然審酌證人乙○○所證述，伯堅公司於九十五年
    六月間每月出貨之R 三一三一A 頻譜分析儀約有二、三十台
    ，除R 三一三一A 頻譜分析儀外，尚有銷售其他機器，是證
    人乙○○是否能清楚記憶九十五年六月十九日該台出售予碩
    美公司之R 三一三一A 頻譜分析儀，出倉及交貨之確切時間
    為何，已有所疑；又證人乙○○對於該台R 三一三一A 頻譜
    分析儀出倉後究係交予業務或證人己○○，亦證稱不清楚，
    則何以證人乙○○能詳細證述該台R 三一三一A 頻譜分析儀
    之交貨時間為下午四、五時，此亦非無疑。再稽之卷附九十
    五年六月十九日樣品出借單，該單據上雖蓋有證人乙○○職
    章，日期為九十五年六月十九日，惟卻無實際出倉之時間，
    究係當日上午、中午或下午已難斷定；再者，上開康博訊股
    份有限公司所附之存貨借出作業雖載明000000000
    00單號為乙○○於九十五年六月十九日下午四時二分二秒
    新增，然此僅係表名證人乙○○於該時點將資料鍵入電腦內
    ，並非為借出之時間，因此，是否確如證人己○○、乙○○
    所證稱當日下午四、五時機器出倉，而被告柯耀銘在未見到
    機器即先行匯款之情，尚顯速斷。
  (四)又證人乙○○前已證述九十五年六月十九日出售之R 三一三
    一A 頻譜分析儀機器序號為000000000號、九十五
    年六月二十六日出售之R 三一六二頻譜分析儀機器序號為0
    0000000號、九十五年七月十一日出售之R三一三一A
    頻譜分析儀機器序號為000000000號，從機器序號
    可以看出出廠年份等情，此為被告甲○○所不否認，是依證
    人乙○○之證述可知上開二台R 三一三一A 頻譜分析儀出廠
    年份分為九十五年及九十四年，R 三一六二頻譜分析儀出廠
    年份為八十七年，是除一台R 三一三一A 頻譜分析儀為當年
    度出廠外，其餘R 三一三一A 頻譜分析儀、R 三一六二頻譜
    分析儀均非當年出廠之機器，能否均認定為全新機種，尚屬
    有疑；再者，稽之卷附告訴人所提出之樣品借出單二份所載
    內容（見本院桃簡卷第三一頁、本院卷卷二第五四頁），二
    者有關於「型號/ 品名」、「配件」欄位，本院桃簡卷第三
    一頁係載明「R3131A、主機only、Report×1 、BA001 ×1
    、Power Code×1 、Manu al ×1 」、「手冊ˇ、電源線ˇ
    」，而本院卷卷二第五四頁則載明「R3131A、主機only、外
    箱×1 、Rep or t×1 、BA001 ×1 、Power Code×1 、
    Manual×1 」、手冊及電源線均未打ˇ，互核該二聯借出單
    內所載明之事項已有所不同，而證人乙○○亦已證稱：樣品
    借出單複寫一式四聯等語無誤（見本院卷卷二第三六頁），
    是該份文件既為複寫一式四份，內容應均相同，何以會有不
    同之記載；況且，其中經碩美公司戊○○簽收之簽收回執聯
    內，並未記載有該儀器含外箱出借，反於告訴人公司保存之
    第一聯倉庫聯始有如此記載，實另人訝異，亦即在一般交易
    習慣中，出借人為免借出物品嗣後借用人返還時，未返還全
    部借出物品及所附之配件等，實會於借出單據客戶簽收聯中
    詳細載明，免生爭議，惟本件卻反於出借人倉庫聯中載明全
    部借出物件等，顯已悖於一般交易習慣，是告訴人所提出之
    倉庫聯是否為實，尚非無疑。是從告訴人所提出之簽收回執
    聯所載明事項可知，九十五年六月十九日借出R 三一三一A
    頻譜分析儀時，並未包含外箱及手冊、電源線配件，而既未
    出借上開物品，第三人恐難認該台R 三一三一A 頻譜分析儀
    為全新機種，僅能由該台R 三一三一A 頻譜分析儀之機器現
    狀作認定。換言之，就第三人而言，該二台R 三一三一A 頻
    譜分析儀是否均為全新機種，而非中古機，即有可議之處。
    是被告甲○○認定碩美公司所出售之機器為中古機，應屬可
    採。又被告甲○○既認定上開機器為中古機，而據被告甲○○供稱：九十五年六月十九日向碩美公司購入R 三一三一A
    頻譜分析儀時，因為有懷疑該男姓業務員是在職或離職人員
    偷賣公司之儀器，所以要求將錢匯入碩美公司等語（見本院
    卷卷三第一三頁），顯見被告甲○○為免購入業務員私自出
    售之機器已有查證過，始要求匯款至公司之帳戶內，此已合
    於交易之常情，況且既非全新機種，而為中古機，亦無向伯
    堅公司求證是否為該公司所出售之必要。
  (五)另告訴人認被告甲○○及丙○○以低於市價購入該R 三一三
    一A 、R 三一六二頻譜分析儀一節，然審酌上開二台R 三一
    三一A 頻譜分析儀是否為全新機種，既有所疑，而該R 三一
    六二頻譜分析儀又為八十七年之機種，為中古機，被告甲○○亦供稱購入機器時，係以機器之狀況來評估價錢等語，此
    亦符合證人己○○證稱：中古機之價格以機器的價值來認定
    等語（見本院卷卷二第一○○頁背面），且告訴人亦未提出
    何謂中古機之價額及低於市價之價額，在商人將本求利之心
    態下，被告甲○○於購入中古機時，當會以求得較高利潤，
    且如該三台機器被告甲○○知悉確為贓物，應會立即銷贓，
    何以嗣後經過半年甚至一年，萬象騰達公司始陸續出售，甚
    且，萬象騰達公司嗣後將二台R 三一三一A 頻譜分析儀，均
    以十七萬元分別出售予迪泰威科技有限公司及聯盛數位科技
    股份有限公司，與被告甲○○分別以十萬八千五百元及十四
    萬購入上開二台機器之價差亦非甚鉅，益徵被告甲○○購入
    上開二台機器時之價錢應合於機器之現況及市價。足見尚難
    以認定被告甲○○知悉二台R 三一三一A 頻譜分析儀為全新
    機種，卻以低於市價之價錢購入；另被告丙○○於九十五年
    六月十九日時，尚在坐月子期間，未參與公司之業務，顯無
    法知悉該台R 三一三一A 頻譜分析儀交易過程，僅因被告丙○○從任職伯堅公司認定其認識庚○○而知悉該台儀器為贓
    物，難免武斷。
  (六)再依證人丁○○於本院審理時證稱：伊是九十一年到碩美科
    技有限公司任職，九十五年八月間離職，任職期間，擔任業
    務、倉管。伊負責水電工程與庚○○他們的業務沒有關聯。
    九十五年七月十一日伯堅公司銷貨單下方的丁○○的簽名是
    伊簽的沒錯，當時是庚○○人在外面，打電話回公司表示有
    廠商送貨物到公司，請伊幫他簽收。依據上開銷貨單的記載
    ，伊有在下方簽名，表示當天確實有收到一台頻譜分析儀，
    但是何人送來，伊不確定，伊沒見過己○○。該台頻譜分析
    儀應該是用紙箱裝著，但是原裝或是開封過再行包裝、頻譜
    分析儀是新是舊，伊就不知道了，因為這產品是屬於庚○○
    他們的業務範圍，伊只是幫忙代收。伊收該台頻譜分析儀後
    ，放在公司一進辦公室就可以看到的會客室內，伊簽收之後
    打電話向庚○○回報貨已經收到，後來的情形，伊就不記得
    了。但伊隔天到公司上班時，已經沒有看到前一天簽收的那
    台機器，所以伊認為貨是庚○○當天就拿走的，並不是伊送
    到萬象騰達科技股份有限公司去的，庚○○負責的產品，伊
    只有幫他簽收過這一次。九十五年六、七月間，有聽過碩美
    公司財務週轉困難，但是實際情形如何，伊不清楚。碩美公
    司就伊瞭解，只有伊、戊○○、庚○○三人，伊上班這麼多
    年，只有見過他們兩位，沒聽過林永盛，也不知其與碩美公
    司關係，伊在公司這段時間，沒有碰到有人到公司要債，碩
    美公司發票的帳目，是由戊○○處理，她是公司會計、出納
    ，所以帳目、錢的部分，是由戊○○負責處理。水電工程的
    業務及倉管是由伊負責，但此區塊的帳目及出納業務，還是
    由戊○○負責。桃簡卷第三一頁樣品借出單右下角戊○○的
    簽名是戊○○所簽，第三二頁報價單的庚○○的簽名是庚○○所簽，第三三頁銷貨單上的「黃」是戊○○所簽等語（見
    本院卷卷一第八一頁至第八五頁），審酌證人丁○○與被告
    甲○○、丙○○及證人己○○均不認識，並無任何情誼，顯
    無偏頗一方之虞，是證人丁○○之證述，堪以採信。足見證
    人丁○○確於九十五年七月十一日經由證人庚○○之請託，
    在碩美公司內受領一台機器，並將該台機器放置在碩美公司
    內無誤，益徵證人己○○上開偵查中證稱該台儀器是庚○○
    的太太或會計丁○○在當天下午五時來跟我們公司拿貨等情
    ，絕非實情，換言之，可認證人己○○上開證詞有諸多疑點
    ，尚難信服。
  (七)另依證人庚○○於九十六年十一月二十一日偵查中陳稱：碩
    鎂公司是做中央天線及無線電的實驗室，申央天線就是做電
    視台無線電的轉接、電話總機的轉接，沒有販賣精密儀器的
    零售，九十五年三月、四月間與林永盛要合作蓋實驗室，才
    分於九十五年六月十九日、同年月二十六日及七月十一日向
    伯堅公司購買頻譜分析儀，購入價額大約二、三十萬，中古
    機比較便宜。後來於九十五年七月十日左右，因為伊債信不
    良，實驗室沒蓋，再加上伊欠林永盛錢，所以伊就把頻譜分
    析儀賣掉將錢還給林永盛，伊不知道為何頻譜分析儀會賣給
    萬象騰達公司甲○○，是中間人在處理，就是幫伊辦理民間
    貸款那些人，類似當鋪，是那些人幫伊處理機器及還錢的事
    ，細節亦不清楚。後來機器賣給何人，伊不知道，今天在庭
    的被告丙○○和甲○○，伊是第一次見到他們等語（見上開
    他字第八一四○號卷第一八頁至第一九頁），及證人庚○○
    於九十七年一月十八日偵查中陳稱：伊不認識甲○○。會向
    伯堅公司購買機器，是因為伊跟己○○熟。後來將三台機器
    拿去押，是因為欠錢。三台機器送到甲○○公司，，是林先
    生安排人送過去的，不是我們送過去，這三台的錢都有匯到
    碩鎂公司的甲存帳戶內等語（見上開偵緝字第一一八一號卷
    第九八頁至第一○○頁），互核證人庚○○上開關於向伯堅
    公司購買三台頻譜分析儀、嗣後因債務問題由他人處理三台
    機器、與被告甲○○及丙○○均不相識之陳述大致相符，且
    亦核與證人己○○證稱：庚○○之前與我們公司有生意上往
    來，我們公司跟他買過小型隔離式，他跟我們算是同行等語
    （見本院卷卷二第九七頁）一致，顯見證人己○○所經營之
    伯堅公司與庚○○所經營之碩美公司確有業務往來，而證人
    庚○○證稱向伯堅公司購買機器是因為與己○○熟視亦無誤
    ，是證人庚○○上開證詞，堪以採信。再者，證人己○○雖
    堅證稱：甲○○及丙○○認識庚○○，當時被告二人在伯堅
    公司任職，我們公司是開放式的辦公室。我們公司是電子貿
    易公司，每年有參加電子展，庚○○他們公司也有參加此展
    ，電子展所有廠商、客戶都會到我們電子展的攤位參觀，甲○○任職於本公司時，他是擔任電子部的副總經理，丙○○
    是甲○○的秘書，他們兩人必須看守電子展的攤位，庚○○
    會到我們公司的攤位參觀、交談，我有親眼看過，庚○○也
    常到我們公司走動，算是很熟悉的同行客戶等語（見本院卷
    卷二第九八頁），惟證人庚○○業已證稱不認識被告甲○○
    及丙○○，且證人己○○亦曾於偵查中證稱：甲○○與庚○○沒有業務上接洽等語（見上開偵續第八六號卷第一七頁）
    ，是證人庚○○既沒有與被告甲○○有業務往來，縱證人庚○○確有多次前往伯堅公司接洽業務，亦無法確認二人是否
    相識；況且證人己○○亦未證稱有介紹甲○○、丙○○與庚○○認識，是證人己○○證稱庚○○與被告二人認識，顯屬
    其臆測之詞。另依證人庚○○所述其向伯堅公司購買之三台
    頻譜分析儀係經由林永盛處理，不知道為何會賣給萬象騰達
    公司，此亦與被告甲○○供稱九十五年六月十九日、七月十
    一日均是碩美公司一位男性業務代表拿機器來賣等語相符，
    顯見碩美公司出售三台機器時，確非由證人庚○○親自到萬
    象騰達公司交易，則被告甲○○更無法知悉該三台頻譜分析
    儀係由證人庚○○出售，何以能知悉該三台機器為庚○○詐
    欺而來。
五、綜上，公訴人所舉本件被告甲○○及丙○○涉有故買贓物之
    證據，尚未達於通常一般之人均不致有所懷疑，而得確信其
    為真實之程度，本院尚難形成有罪之確信，此外，復查無其
    他積極證據足資證明被告甲○○及丙○○有檢察官所指之故
    買贓物之犯行，自應諭知被告甲○○及丙○○無罪之判決。
六、本件經檢察官聲請簡易判決處刑，惟本院認有刑事訴訟法第
    四百五十一條第四項但書第三款之情形，改依通常程序審理
    。
據上論斷，應依刑事訴訟法第四百五十二條、第三百零一條第一
項前段，判決如主文。
本案經檢察官黃俊華到庭執行職務。
中    華    民    國    99    年    5    月    19    日
                  刑事第九庭  審判長  法  官  吳為平
                                      法  官  蘇琬能
                                      法  官  林玉蕙
以上正本證明與原本無異。
如不服本判決應於收受判決後10日內向本院提出上訴書狀，並應
敘述具體理由。其未敘述上訴理由者，應於上訴期間屆滿後20日
內向本院補提理由書( 均須按他造當事人之人數附繕本) 「切勿
逕送上級法院」。
                                      書記官  魏里安
中    華    民    國    99    年    5    月    19    日

司法院資訊處製作；財團法人民間司法改革基金會備份。
